臺灣板橋地方法院刑事判決　　　　　　　95年度訴字第3712號
公　訴　人　臺灣板橋地方法院檢察署檢察官
被　　　告　乙○○
　　　　　　　　　　樓
　　　　　　　　　　（另案在臺灣臺北看守所附設觀察勒戒處
指定辯護人　蕭守厚律師
上列被告因違反毒品危害防制條例案件，經檢察官提起公訴（九
十五年度偵字第二○二五八號），本院判決如下：
    主  文
乙○○販賣第二級毒品，處有期徒刑柒年；扣案行動電話門號0
000000000號SIM卡壹張及因犯罪所得之財物新臺幣貳
仟元均沒收之，因犯罪所得之財物如全部或一部不能沒收時，以
其財產抵償之。又販賣第二級毒品，處有期徒刑柒年；扣案行動
電話門號0000000000號SIM卡壹張及因犯罪所得之財
物新臺幣貳仟元均沒收之，因犯罪所得之財物如全部或一部不能
沒收時，以其財產抵償之。又販賣第二級毒品，處有期徒刑柒年
；扣案第二級毒品甲基安非他命驗餘毛重零點參捌玖公克沒收銷
燬之，扣案行動電話門號0000000000號SIM卡壹張及
因犯罪所得之財物新臺幣貳仟元均沒收之，因犯罪所得之財物如
全部或一部不能沒收時，以其財產抵償之。又販賣第二級毒品，
未遂，處有期徒刑肆年；扣案第二級毒品甲基安非他命驗餘毛重
拾貳點柒柒陸公克均沒收銷燬之，上開甲基安非他命之外包裝袋
陸個及行動電話門號0000000000號SIM卡壹張均沒收
之。應執行有期徒刑拾年；扣案第二級毒品甲基安非他命驗餘毛
重零點參捌玖公克及驗餘毛重拾貳點柒柒陸公克均沒收銷燬之，
上開甲基安非他命後者之外包裝袋共陸個、行動電話門號000
0000000號SIM卡壹張及因犯罪所得之財物新臺幣陸仟元
均沒收之，因犯罪所得之財物如全部或一部不能沒收時，以其財
產抵償之。被訴持有第一級毒品部分公訴不受理。
    事  實
一、乙○○綽號「妹仔」（臺語），明知甲基安非他命為毒品危
    害防制條例所列之第二級毒品，不得非法販賣及持有，因需
    錢花用，兼以自己亦有施用甲基安非他命，竟基於販賣第二
    級毒品以營利之犯意，於民國九十五年八月上旬及中旬某日
    ，在臺北縣永和市○○路某處，先後二次向真實姓名年籍不
    詳綽號「SOGO」之成年人，各以新臺幣（下同）二萬元之價
    格，販入第二級毒品甲基安非他命各八點五公克。上開販入
    之甲基安非他命除供己施用外，乙○○即分別於同年八月十
    一日下午四時許、同年月十八日下午四時許、同年月二十一
    日下午四時許，先後三次以每小包（淨重約零點五公克）二
    千元之價格，分別在臺北縣中和市○○路一號前、臺北市福
    和橋頭附近等處，販售甲基安非他命每次一小包予甲○○。
    每次交易均因甲○○之甲基安非他命用罄，甲○○乃臨時以
    公共電話撥打乙○○之行動電話號碼0000000000
    號後，再前往乙○○指定之地點拿取甲基安非他命及交付現
    金予乙○○。嗣甲○○於同年月二十一日下午五時許，在臺
    北縣板橋市○○○路某處，施用甫向乙○○購得之甲基安非
    他命後，於同年月二十二日凌晨零時十分許，在臺北縣板橋
    市○○街一九八號前為警查獲，並扣得剩餘之甲基安非他命
    一小包（毛重零點四公克，驗餘毛重零點三八九公克）。甲
    ○○為配合警方緝毒，乃於同年月二十二日凌晨一時許，再
    以電話聯絡乙○○佯稱欲向其購買甲基安非他命一小包，並
    約定在臺北縣中和市○○街、明禮街口交付毒品及現金。同
    日凌晨一時四十分許，乙○○攜帶甲基安非他命六小包（合
    計毛重十二點七九公克，驗餘毛重十二點七七六公克）先至
    臺北縣中和市「景安精品旅館」三○六號房施用海洛因及甲
    基安非他命，並向姓名年籍不詳綽號「毛毛」之人購買海洛
    因四小包（合計淨重一點四二公克）以供己施用後，再前往
    與甲○○約定之上開處所。嗣於同日凌晨一時五十分許，乙
    ○○到達臺北縣中和市○○街、明禮街口，未及將甲基安非
    他命交予甲○○，即為埋伏之警員當場查獲而不遂，並扣得
    乙○○供己施用之海洛因四小包（淨重一點四二公克）、上
    開甲基安非他命六小包及行動電話號碼000000000
    0號SIM卡一張。
二、案經臺北縣政府警察局海山分局報告臺灣板橋地方法院檢察
    署檢察官偵查起訴。
    理  由
壹、有罪部分（即販賣第二級毒品部分）：
一、有關證據能力部分：
  (一)關於被告乙○○於偵查中之供述：
  　被告於本院審理雖稱：其於偵查所言不實在云云，惟被告於
    本院審理時已供稱檢察官沒有對伊刑求逼供及威脅，本院經
    核其偵查筆錄製作之過程，並無出於強暴、脅迫、利誘、詐
    欺、疲勞訊問、違法羈押或以其他不正方法取供之情形，自
    得為證據。
  (二)按被告以外之人於偵查中向檢察官所為之陳述，除顯有不可
    信之情況者外，得為證據，刑事訴訟法第一百五十九條之一
    第二項定有明文。查證人甲○○於偵查中既係以證人身份具
    結陳述，且觀其筆錄製作之原因、過程等，並無顯不可信之
    情況，揆諸前揭法條規定，自得為證據。
  (三)按刑事訴訟法第一百九十八條、第二百零八條規定，所謂鑑
    定乃指於刑事訴訟程序中為取得證據資料而由檢察官或法官
    指定具有特別知識經驗之鑑定人、學校、機關或團體，就特
    定之事物，以其專業知識加以分析、實驗而作判斷，以為偵
    查或審判之參考。從而，不論鑑定人或鑑定機關、學校、團
    體，由檢察官或法官視具體個案之需要而選任，其所為之鑑
    定即具有證據能力，此乃同法第一百五十九條第一項之「除
    法律有規定者外」之傳聞法則例外規定。查本案卷附毒品及
    尿液之鑑定報告，係由臺灣板橋地方法院檢察署檢察官指揮
    海山分局送請臺灣檢驗科技股份有限公司鑑定，依上開說明
    ，具有證據能力。
  (四)按被告以外之人於審判外之言詞或書面陳述，除法律有規定
　　者外，不得作為證據，刑事訴訟法第一百五十九條第一項定
　　有明文。次按傳聞法則之重要理論依據，在於傳聞證據未經
　　當事人之反對詰問予以核實，乃予排斥，惟若當事人已放棄
　　對原供述人之反對詰問權，於法院審判時表明同意該等傳聞
　　證據可作為證據，基於證據資料愈豐富，愈有助於真實發現
　　之理念，並貫徹刑事訴訟法修法加重當事人進行主義之精神
　　，確認當事人對於證據能力有處分權之制度，傳聞證據經當
　　事人同意作為證據，法院認為適當者，亦得為證據。另當事
　　人於調查證據時，對於傳聞證據表示「沒有意見」、「對於
　　證據調查無意見」，而未於言詞辯論終結前聲明異議，應視
    為已有將該等傳聞證據採為證據之同意，此刑事訴訟法第一
    百五十九條之五規定甚明。查被告乙○○及其辯護人於本院
    審理時已表示對於卷附遠傳電信股份有限公司門號使用人資
    料一份之證據能力無意見，依刑事訴訟法第一百五十九條之
    五第二項規定，應視為被告已同意該書證具有證據能力，而
    可作為證據，本院審酌上開書證並非非法取得，亦無證明力
    明顯過低之情形，是該書證得採為證據。
  (五)按刑事偵查技術上所謂之「釣魚」，係指對於原已犯罪或具
    有犯罪故意之人，以設計引誘之方式，使其暴露犯罪事證而
    加以逮捕或偵查而言，此項誘捕行為，若係由司法警察（官
    ）發動，因係司法警察（官）職務上之偵查行為，並無故入
    人罪之教唆犯意，更不具使人發生犯罪決意之行為，此與被
    誘人原不具犯罪之故意，純因司法警察（官）之設計陷阱而
    萌生犯罪之故意，進而實施犯罪行為，此時司法警察（官）
    之目的，僅在乎辦案之績效，手段難謂正當，且已逾越偵查
    犯罪之必要程度，顯然違反憲法對於基本人權之保障之陷害
    教唆者迥然不同，於此，以「釣魚」方式取得之證據資料，
    若不違背正當法定程序，且於公共利益之維護有其必要性者
    ，法律不予禁止，原則上應認為具有證據能力，有最高法院
    九十四年度台上字第一○○八號判決可參。本件警方據證人
    甲○○之陳述，對於曾販賣甲基安非他命予甲○○之被告，
    以「釣魚」方式誘出，被告案發當日亦攜帶甲基安非他命應
    約前往，其行為決意並非員警之行為強制發生，被告仍有自
    由決定其意志之空間，並未嚴重影響被告對本件犯行所生之
    決意及行為自由，因認警察以釣魚方式誘出被告查獲之上開
    甲基安非他命六包，具證據能力。
二、實體部分：
  (一)犯罪事實之認定：
  1.訊據被告於本院審理時固坦承於上揭時地前後二次以二萬元
    向綽號「SOGO」之人購買甲基安非他命各八點五公克，嗣於
    九十五年八月二十二日凌晨一時五十分許，在臺北縣中和市
    ○○街、明禮街口，為警查獲並扣得如事實欄所示之海洛因
    及安非他命等事實，惟矢口否認有販賣第二級毒品之犯行，
    辯稱：伊與被告不認識，也沒有拿毒品或賣毒品給證人甲○
    ○云云；指定辯護人為被告辯護稱：證人甲○○於偵查中證
    稱每次向被告購買安非他命大概都隔一個禮拜，但何以第二
    次與第三次只隔三天？證人於偵查中證稱第三次向被告購買
    安非他命尚未施用，為何在不缺毒品之情形下仍冒極大被警
    方查獲之風險出外購買毒品？是以證人甲○○之證詞不得作
    為有罪判決之唯一證據云云。
  2.經查：
  (1)證人甲○○於檢察官偵查及本院審理時結證稱：乙○○的綽
    號叫「妹仔」（臺語），伊第一次於九十五年八月十一日下
    午四時，在臺北縣中和市○○路一號前，以二千元向乙○○
    購買安非他命一小包。第二次是同年月十八日下午四時，在
    臺北市福和橋頭附近，也是以二千元向乙○○購買安非他命
    一小包。第三次是同年月二十一日下午四時，在臺北縣中和
    市○○路一號前，也是以二千元向乙○○購買安非他命一小
    包，每次購買安非他命一小包約零點五公克左右，但伊沒有
    秤，第三次買回安非他命後，同一天下午五時就在住處施用
    安非他命，後來在同年月二十二日凌晨零時許，伊被警察查
    獲，且扣得伊已經施用過是向乙○○買的安非他命一小包。
    當時警察要求供出毒品來源，伊就打電話給乙○○說要購買
    安非他命一小包，約在中和市○○街、明禮街口見面，警方
    就過去查獲，但伊原本並沒有要向乙○○買安非他命的意思
    。因為伊只跟乙○○買過三次，所以記得很清楚，每次都是
    在要買安非他命前十多分鐘，先以公共電話打乙○○的00
    00000000號行動電話，由乙○○指定地點交易等語
    綦詳（見九十五年度偵字第二○二五八號偵查卷第三十九頁
    以下、第五十二頁以下，本院九十六年五月九日審判筆錄第
    四頁以下），且前後一致，並無瑕疵。而證人甲○○於九十
    五年八月二十二日凌晨零時十分許，在臺北縣板橋市○○街
    一九八號前經警查獲後，經警採集其尿液送驗結果，確實呈
    甲基安非他命陽型反應，且證人甲○○當日為警查扣之甲基
    安非他命一小包（毛重零點四公克，驗餘毛重零點三八九公
    克）經送鑑定結果，確實呈第二級毒品甲基安非他命陽性反
    應，有臺灣檢驗科技股份有限公司九十五年九月六日濫用藥
    物尿液檢驗報告、同年月十九日CH/二○○六/○九二一四號
    濫用藥物檢驗報告各一紙在卷可憑（見九十五年度毒偵字第
    五九九○號偵查卷第四十九頁以下）；另被告於上揭時地，
    為警扣得之甲基安非他命六包（合計毛重十二點七九公克，
    驗餘毛重十二點七七六公克）經送鑑定結果，亦呈第二級毒
    品甲基安非他命陽性反應，有臺灣檢驗科技股份有限公司九
    十五年九月十九日CH/二○○六/○九二一三號濫用藥物檢驗
    報告各一紙在卷可憑（見本院卷）。又參以被告於檢察官偵
    查時供稱：伊幫甲○○拿安非他命大約三次，每次都是一小
    包，甲○○有拿六千元給伊，甲○○是自己打電話給伊，要
    伊幫他拿安非他命一小包，甲○○一直拜託，伊才幫他拿，
    經警查獲當日是甲○○打0000000000號行動電話
    給伊，說要拿安非他命一小包，伊才帶毒品過去，伊跟甲○
    ○約在中和市○○街、明禮街口，但是到該處沒多久就被警
    察查獲等語（見九十五年度偵字第二○二五八號偵查卷第三
    十八頁以下）；嗣於檢察官聲請羈押，本院訊問時供稱：是
    甲○○要伊幫他拿安非他命，伊沒有，就把自己的給他，伊
    大約給甲○○二、三次安非他命，每次約一、二千元不等等
    語（見本院九十五年度聲羈字第七○八號卷第四頁），核與
    證人甲○○證稱被告乙○○曾交付三次甲基安非他命予伊，
    每次價格二千元等情相符。再者，行動電話門號00000
    00000號於九十五年八月間確係由被告乙○○使用乙節
    ，亦經被告於本院審理時供承明確（見同上本院審判筆錄第
    八頁），並有遠傳電信股份有限公司門號使用人資料一份存
    卷足佐（見本院卷）。況且證人甲○○供出施用毒品來源，
    固可獲得減刑，然甲○○與被告並無怨隙，倘甲○○係向他
    人購買毒品，大可據實供出，當無任意誣指被告之理。由上
    各情足徵，證人甲○○所證上開情節，應與事實相符，而堪
    信實。再者，被告每次係以二萬元向綽號「SOGO」之人購買
    甲基安非他命各八點五公克後，再以每零點五公克二千元之
    價格販賣予證人甲○○，藉以賺取差價，顯見被告確有營利
    之意圖，甚為明確。從而，被告以上開情詞置辯，不足採信
    。
  (2)綜上所述，本件事證明確，被告上揭販賣第二級毒品既遂及
    未遂之犯行堪以認定，應依法論科。
  (二)論罪科刑之法律適用：
  1.查被告於上揭時地，先後三次以每小包甲基安非他命二千元
    之價格，販售甲基安非他命每次一小包予證人甲○○，嗣於
    九十五年八月二十二日凌晨一時許，被告接獲證人甲○○假
    意欲購買一小包甲基安非他命之電話後，復意圖營利，攜帶
    甲基安非他命六包前往約定地點欲出售其中一部分予甲○○
    ，因甲○○係配合警方查緝，實際上並無購買之真意，且因
    警員事先在約定地點埋伏監控，被告至約定地點後，尚未交
    付甲○○毒品，即遭警員查獲，自止於未遂。核被告所為，
    就第一至三次販賣甲基安非他命予甲○○部分，係犯毒品危
    害防制條例第四條第二項之販賣第二級毒品既遂罪；就第四
    次被告欲販賣甲基安非他命予甲○○，尚未交付甲○○毒品
    ，即遭警員查獲部分，係犯毒品危害防制條例第四條第六項
    、第二項之販賣第二級毒品未遂罪。被告於九十五年八月二
    十二日之犯行，已著手於販賣第二級毒品犯罪行為之實行而
    不遂，為未遂犯，依刑法第二十五條第二項規定，按既遂犯
    之刑減輕之。被告販賣前持有甲基安非他命之低度行為，應
    為販賣之高度行為所吸收，不另論罪。按九十五年七月一日
    起施行之修正刑法，基於一罪一罰，以實現刑罰公平原則之
    考量，將包含多數侵害法益行為，但科刑上僅論以一罪之連
    續犯及僅成立實質一罪之常業犯規定刪除。為避免流於嚴苛
    ，原可單獨成罪之多數行為，苟依社會通念，認在刑罰上予
    以單純一罪評價，始符合刑罰公平原則者，自應僅總括地論
    以一罪，然其範圍之認定，須與修法之意旨相契合。又集合
    犯係指犯罪構成要件之行為，依其本質、犯罪目的或社會常
    態觀之，常具有反覆、繼續為之之特性，此等反覆實行之行
    為，於自然意義上雖係數行為，但依社會通念，法律上應僅
    為一總括之評價，法律乃將之規定為一獨立之犯罪類型，而
    為包括一罪。故犯罪是否包括一罪之集合犯，客觀上，應斟
    酌其法律規定文字之本來意涵、實現該犯罪目的之必要手段
    、社會生活經驗中該犯罪實行常態及社會通念等；主觀上，
    則視其是否出於行為人之一次決意，並秉持刑罰公平原則，
    加以判斷（最高法院九十六年度台上字第一一六八號判決意
    旨參照）。查本案被告兼以自己亦有施用甲基安非他命，每
    次販賣甲基安非他命予甲○○，均因甲○○之甲基安非他命
    用罄，甲○○乃臨時以公共電話撥打被告之行動電話號碼約
    定交易之地點，被告始起販賣甲基安非他命之犯意，則主觀
    上，並非出於被告之一次決意，依社會通念，亦難認以評價
    為一罪為適當，自不得認僅成立包括一罪之集合犯。是以被
    告所犯上開四罪間，犯意各別，行為互殊，應予分論併罰。
  2.爰審酌被告為本案件販賣甲基安非他命犯行，助長毒品氾濫
    ，影響國民健康及社會治安甚鉅，惟念及被告年輕識淺、智
    慮未周，前無刑事犯罪前科，有臺灣高等法院被告前案紀錄
    表一件在卷可稽，販賣甲基安非他命之次數及數量不多，暨
    其犯罪之動機、目的、手段、犯後飾詞圖卸刑責之態度等一
    切情狀，分別量處如主文所示之刑，並定其應執行刑，以資
    懲儆。
  3.扣案第二級毒品甲基安非他命驗餘毛重零點三八九公克及驗
    餘毛重十二點七七六公克，均係查獲之毒品，不問屬於被告
    與否，應依毒品危害防制條例第十八條第一項前段規定，於
    各該犯行主文項下宣告沒收銷燬之；又上開甲基安非他命六
    包之外包裝袋共六個及行動電話門號0000000000
    號SIM卡一張，係被告所有供販賣甲基安非他命所用之物，
    應依毒品危害防制條例第十九條第一項前段規定，於各該犯
    行主文項下宣告沒收之；再被告販毒所得之財物每次二千元
    ，共六千元，依毒品危害防制條例第十九條第一項之規定，
    於各該犯行主文項下宣告沒收，如全部或一部不能沒收時，
    以其財產抵償之。
貳、不受理部分（即持有第一級毒品海洛因部分）：
一、公訴意旨略以：被告乙○○於於九十五年八月二十二日凌晨
    一時五十分許，在臺北縣中和市○○街、明禮街口，為警查
    獲持有海洛因四包（淨重一點四二公克），因認被告涉犯毒
    品危害防制條例第十一條第一項之持有第一級毒品罪嫌等語
    。
二、按起訴之程序違背規定者，應諭知不受理之判決，刑事訴訟
    法第三百零三條第一款定有明文。
三、經查：被告於九十五年八月二十二日為警查獲後，業已坦承
    於同日在臺北縣中和市○○街某旅館內，有施用海洛因之犯
    行，且被告前開為警查獲後所採集之尿液，經送往臺灣檢驗
    科技股份有限公司以EIA酵素免疫分析法初步檢驗，以GC/MS
    氣相層析質譜儀確認檢驗結果，呈鴉片類（嗎啡）陽性反應
    ，有該公司九十五年九月六日CH/二○○六/八一一六○號濫
    用藥物尿液檢驗報告、臺北縣政府警察局海山分局毒品案犯
    罪嫌疑人姓名及代碼對照表各一紙在卷可稽（見九十五年度
    偵字第二○二五八號偵查卷第二十八頁，本院卷），並經本
    院以九十六年度毒聲字第二六一號裁定應送勒戒處所觀察、
    勒戒，目前尚在觀察、勒戒中，有上開裁定及臺灣高等法院
    被告前案紀錄表一份附卷可稽，足徵被告於九十五年八月二
    十二日確實有施用海洛因之行為。則被告既有施用海洛因之
    行為，其持有上開海洛因四包之低度行為即為施用之高度行
    為所吸收，應由檢察官於被告觀察、勒戒期滿後，或觀察、
    勒戒後認有繼續施用毒品傾向，則於強制戒治期滿後，另為
    不起訴處分，本件檢察官就被告持有第一級毒品部分逕行起
    訴，其起訴之程序違背規定，依據上開規定，此部分應諭知
    不受理之判決。
參、移送併案意旨略以：被告乙○○意圖營利，於九十五年八月
    十六日下午四時十分許，在臺北市文山區○○○路百老匯影
    城，以四千元之代價，販賣第二級毒品安非他命一公克予姓
    名年籍不詳，持用0000000000號行動電話之男子
    ，嗣經警於同月二十二日臺北市文山區○○○路五段一五○
    巷二十號二樓搜索，而查獲淨重二十二點五公克之安非他命
    四包、電子磅秤一臺、分裝袋一千個、塑膠管分撥器六枝、
    磅秤一臺、玻璃球二個及現金十五萬七千元，因認被告涉犯
    販賣第二級毒品罪嫌，與本案為實質上一罪等語。惟查，本
    案被告販賣第二級毒品之犯行，並非包括一罪之集合犯，俱
    如前述，移送併案部分與本案即非實質上一罪，本院自無從
    加以審酌，應退由檢察官另為適當之處理。
據上論斷，應依刑事訴訟法第二百九十九條第一項前段、第三百
零三條第一款，毒品危害防制條例第四條第二項、第六項、第十
八條第一項前段、第十九條第一項，刑法第十一條前段、第二十
五條第二項、第五十一條第五款，判決如主文。
本案經檢察官溫祖德到庭執行職務。
中　華　民　國　　九十六　　年    五  　月　  廿三  　日
                　刑事第十庭  審判長法　官  樊季康
                                    法  官  劉元斐
                                    法  官  張筱琪
以上正本證明與原本無異
如不服本判決應於送達後十日內向本院提出上訴狀
                                    書記官　廖舜宜
中　華　民　國　　九十六　　年    五  　月　  廿三  　日
附錄本案論罪科刑法條全文：
毒品危害防制條例第四條
製造、運輸、販賣第一級毒品者，處死刑或無期徒刑；處無期徒
刑者，得併科新臺幣一千萬元以下罰金。
製造、運輸、販賣第二級毒品者，處無期徒刑或七年以上有期徒
刑，得併科新臺幣七百萬元以下罰金。
製造、運輸、販賣第三級毒品者，處五年以上有期徒刑，得併科
新臺幣五百萬元以下罰金。
製造、運輸、販賣第四級毒品者，處三年以上十年以下有期徒刑
，得併科新臺幣三百萬元以下罰金。
製造、運輸、販賣專供製造或施用毒品之器具者，處一年以上七
年以下有期徒刑，得併科新臺幣一百萬元以下罰金。
前五項之未遂犯罰之。
